【裁判字號】    97,抗,17
【裁判日期】    970331
【裁判案由】    返還擔保金
【裁判全文】
臺灣高等法院高雄分院民事裁定            97年度抗字第17號
抗  告  人  甲○○  苗栗縣頭份.
相  對  人  張松井即祭祀公業張賢文會管理人
上列抗告人因與相對人張松井即祭祀公業張賢文會管理人間聲請
返還擔保金事件，抗告人對於中華民國96年11月22日臺灣屏東地
方法院96年度聲字第339 號所為裁定提起抗告，本院裁定如下：
    主  文
原裁定廢棄。
臺灣屏東地方法院86年度存字第0985號提存事件，抗告人所提存
之擔保金新台幣23,800元，准予返還。
抗告程序費用由相對人負擔。
    理  由
一、抗告意旨略以：本件擔保金為兩造間臺灣屏東地方法院86年
    度簡字第7 號排除侵害事件，由抗告人提供免為假執行之擔
    保金，現該案已判決確定10年，相對人均未就該筆擔保金行
    使權利，抗告人乃於民國（下同）96年8 月24日以竹田郵局
    第208 號存證信函，催告相對人行使權利，迄今已逾20日，
    相對人仍未行使權利；查該存證信函係因相對人已行蹤不明
    4 年餘，致招領逾期而退回寄件人即抗告人，應認為相對人
    逾期未行使權利，而准抗告人領回擔保金，惟原裁定駁回抗
    告人之聲請；反觀抗告人之兄乙○○，亦因該案提供他筆免
    為執行之擔保金，而催告相對人行使權利之存證信函亦於同
    日同地寄發，亦因相對人行蹤不明逾期招領而退回，原審竟
    准予乙○○領回擔保金，為求原審裁定標準一致起見，故提
    起抗告請求重新合理之裁定以求公平等語。
二、按訴訟終結後，供擔保人證明已定20日以上之期間，催告受
    擔保利益人行使權利而未行使，或法院依供擔保人之聲請，
    通知受擔保利益人於一定期間內行使權利並向法院為行使權
    利之證明而未證明者，法院應依供擔保人之聲請，以裁定命
    返還其提存物，民事訴訟法第104 條第1 項第3 款訂有明文
    。此20日以上之期間，依民法第95條第1 項本文、第120 條
    第2 項規定，應從受擔保利益人收受催告函翌日起算，復按
    非對話而為意思表示者，其意思表示以通知達到相對人時，
    發生效力，民法第95條第1 項定有明文。所謂達到，係指意
    思表示達到相對人之支配範圍，置於相對人隨時可了解其內
    容之客觀之狀態而言，僅相對人已居可了解之地位即為已足
    ，並非須使相對人取得占有，故通知已送達於相對人之居住
    所或營業所者，即為達到，不必交付相對人本人或其代理人
    ，亦不問相對人之閱讀與否，該通知即可發生為意思表示之
    效力。
三、經查，抗告人於96年8 月24日以竹田郵局第208 號存證信函
    ，催告相對人行使權利，因招領逾期而退回予寄件人即抗告
    人，有該存證信函及臺灣屏東地方法院96年聲字第338 號卷
    附寄件信封可稽（見另件臺灣屏東地方法院96年聲字第338
    號卷第14頁）。抗告人上開催告相對人行使權利之非對話意
    思表示既已寄至相對人住所，相對人處於可得支配之範圍，
    要不因存證信函相對人未收受，致招領逾期被退回而受影響
    ，依上開說明，應認抗告人催告相對人行使權利之意思表示
    已為相對人所知悉，且相對人逾20日以上，迄今未就其因免
    為假執行所受之損害行使權利，從而，抗告人聲請返還擔保
    金，依上開規定即無不符，應予准許。原裁定徒以該存證信
    函未經送達相對人，認抗告人之催告應不生效力，見解自有
    違誤，抗告意旨指摘原裁定不當，求予廢棄，應認為有理由
    ，爰予以廢棄並裁定如主文第二項所示。
四、據上論結，本件抗告為有理由，依民事訴訟法第495 條之1
    第1 項、第450 條、第95條、第78條，裁定如主文。
中    華    民    國    97    年    3     月    31    日
                            民事第六庭
                                  審判長法官  許明進
                                  法      官  徐文祥
                                  法      官  張明振
以上正本證明與原本無異。
不得再抗告。
中    華    民    國    97    年    4     月    1     日
                                書  記  官  黃琳群


司法院資訊處製作；財團法人民間司法改革基金會備份。
